【裁判字號】    89,訴,2822
【裁判日期】    900418
【裁判案由】    損害賠償
【裁判全文】
臺灣臺中地方法院民事判決        八十九年度訴字第二八二二號
    原      告  丙○○
    原      告  甲○○
    右  二  人
    訴訟代理人  李秋瑩  律師
    複 代 理人  洪松林  律師
    被      告  乙○○        .
    訴訟代理人  林春祥  律師
右當事人間請求損害賠償事件，本院判決如左：
    主      文
原告之訴及假執行之聲請均駁回。
訴訟費用由原告負擔。
    事      實
甲、原告方面：
一、聲明：
（一）被告應給付原告丙○○新台幣（下同）七十八萬六千三百一十六元，給付原告
      甲○○三百四十萬元，及均自訴狀繕本送達翌日即民國八十九年八月三十一日
      起至清償日止，按年息百分之五計算之利息。
（二）願供擔保，請准宣告假執行。
二、陳述：
（一）緣原告丙○○之弟鐘明和，因借款六百零二萬元予訴外人林歲雄、林羅美佐夫
      婦（下稱林歲雄夫婦），由林歲雄以其坐落於台中市○○區○○段一七之三地
      號土地及其上建物即門牌號碼台中市○○○街五十六號二層樓房屋一棟（下稱
      系爭房地），為鐘明和設定最高限額七百二十萬元之第二順位抵押權以資保障
      。八十五年四月間林歲雄夫婦因無力清償鐘明和之借款，乃欲以系爭房地出售
      予鐘明和以清償其所積欠之借款，八十五年五月底林歲雄夫婦即持上開不動產
      之所有權狀辦理移轉手續，由鐘明和以八百三十萬元價金買受。詎被告竟以林
      羅美佐曾持林歲雄上開不動產權狀向伊借款，林歲雄所有不動產權狀在伊手上
      ，原告及鐘明和三人係與林歲雄夫婦共謀，推由林歲雄夫婦以上開所有權狀遺
      失為由申請補發，再以取得之補發新權狀辦理所有權移轉手續，涉有偽造文書
      等罪嫌，使其債權因而不獲受償，據以向台灣台中地方法院檢察署訴請偵辦。
      檢察官不查遽予對原告丙○○、甲○○及訴外人鐘明和等三人提起公訴，被告
      隨即於一審法院審理時，對原告二人及鐘明和提起附帶民事訴訟，並對於原告
      二人及鐘明和之財產聲請假扣押。而刑事案件雖經一審法院判決原告有罪，惟
      經上訴台灣高等法院台中分院後，已改判原告無罪之判決。民事部分則經台灣
      台中地方法院判決駁回被告之訴，被告不服上訴於台灣高等法院台中分院，亦
      經台灣高等法院台中分院民事庭駁回其上訴確定在案。
（二）被告明知與原告間並無任何債權，亦從未有任何糾葛，而訴外人林歲雄夫婦與
      鐘明和間借款、買賣不動產等與原告毫不相干，原告亦未參與林歲雄夫婦申請
      補發權狀等事。且被告若自認曾借款予林羅美佐，亦其與林羅美佐間存有債權
      債務關係，應由林羅美佐負清償借款之責，林歲雄並無義務為其償還借款，故
      林歲雄之財產並非被告借款之擔保，林歲雄如何處分其財產原則上與被告均不
      相涉，被告之債權不可能因林歲雄處分其財產而有不得受償之虞，更遑論與鐘
      明和、林歲雄夫婦及被告毫無關係之原告可能去侵害被告對林羅美佐之債權，
      被告明知上情竟基於故意侵害原告等人權利之意思下，在無任何證據足以證明
      原告有不法行為情形下，主張原告與林氏夫婦共謀偽造文書侵害其債權，並向
      鈞院聲請以八十七年度裁全丑字第四三二號假扣押裁定，於八十七年三月四日
      對原告甲○○之財產假扣押查封，原告甲○○因早於八十七年二月二十七日，
      即與他人訂立買賣該不動產之契約，未免影響買賣契約之履行，及原告二人之
      信譽，原告丙○○只得以其所有財產向亞太商業銀行辦理貸款，以提供擔保而
      於八十七年五月二十二日撤銷上述假扣押。
（三）原告甲○○於八十七年二月二十七日被告聲請假扣押前，已與訴外人張簡清有
      就坐落台中市○○段三四一地號土地及地上建物（建號二二九○），合意以一
      千一百六十萬元出售上述不動產，雙方並訂有買賣契約書。詎被告竟於八十七
      年三月四日對於上述不動產實施假扣押查封，致買受人張簡清有得知後要求解
      除契約，雙方並協議由甲○○將所收價款二百六十萬元退還張簡清有，並賠償
      三十萬元違約金，嗣原告丙○○以其所有財產向亞太商業銀行抵押七百萬元，
      轉匯入台灣省合作金庫購買七百五十萬元無記名可轉讓定期存單以提供反擔保
      ，撤銷被告之假扣押查封。原告甲○○所有上述不動產於撤銷查封後，至八十
      八年一月五日始再度以八百五十萬元出售予訴外人鄭榮桐，惟因被告不當假扣
      押致原告二人已受有損害。
（四）按侵權行為固以「不法」為其構成要件。然所謂不法，係指凡對權利之侵害、
      或違反保護他人之法律、或故意以背於善良風俗之方法加損害於人者，原則上
      該行為即具有違法性而該當侵權行為之「不法」之構成要件，例外地僅於加害
      人證明其行為具有阻卻違法事由時始可阻卻違法而解消該行為之不法性，因原
      告與被告間自始至終均無任何債權債務關係，原告亦未借貸款項予訴外人林羅
      美佐，而係鐘明和與林歲雄夫婦間存有借貸關係，由林歲雄持其不動產設定第
      二順位抵押予鐘明和以擔保其債務，嗣因林歲雄無法清償將其不動產出售予鐘
      明和以抵償所欠借款。原告與被告或林羅美佐、林歲雄等人皆無任何關係，被
      告竟對毫不相干之第三人財產實施假扣押，其有故意損害原告權利之意至明。
      又被告與原告及鐘明和間並無任何債權債務關係，而係主張對於林羅美佐有債
      權存在，而因債權之不具公示性，被告對於林羅美佐是否有債權非原告所得知
      悉，亦非原告注意義務之範圍，則被告對於林歲雄既無任何債權，林歲雄復未
      以其不動產為林羅美佐擔保對於被告之債務，且無任何債務承擔或以其不動產
      清償被告債權之行為，林歲雄之財產非為被告債權之擔保甚明，被告對於林歲
      雄財產亦無任何權利可得主張，林歲雄如何處分其財完全無損於被告對林羅美
      佐之債權，被告竟穿鑿附會表示其因而對原告取得權利，而對原告財產實施假
      扣押，若謂被告無侵害原告權利之意，如何情形始得謂被告有侵害原告權利之
      意？又被告因懷疑鐘明和與林歲雄夫婦可能共謀補發權狀涉及偽造文書罪嫌，
      向台灣台中地方法院檢察署提起告訴，檢察官查明後認鐘明和並無上述罪嫌，
      給予鐘明和不起訴處分，雖嗣後被告聲請再議檢察官於未查明下逕為起訴，然
      既已有不起訴處分之前例，則鐘明和是否與林歲雄夫婦共謀申辦補發所有權狀
      即非無疑，且原告二人與林氏夫婦間無借貸關係，與被告亦不相識，鐘明和債
      權又有優先於林歲雄其他債權人之權利以受償，縱認被告對於林歲雄亦有債權
      存在，原告與鐘明和及林歲雄夫婦間亦有不法申請補發權狀之行為，則在林歲
      雄不動產上存有第一、二順位抵押權情形下，被告債權是否可受償顯有可疑，
      被告於無足以信其對原告確有權利存在之正當理由下，竟貿然以其債權對原告
      實施假扣押，縱認無故意損害原告之權利，亦有對於應注意事項未注意之違反
      善良管理人之注意義務存在甚明。綜上，被告具有過失甚或故意損害原告權利
      之意甚明。
（五）茲將原告丙○○、甲○○確所受之損害分別敘述如後：
  １、原告甲○○所受損害：
      原告甲○○於八十七年二月二十七日原以一千一百六十萬元出售上述不動產，
      因被告不當假扣押致買受人解除契約，並賠償買受人三十萬元違約金。嗣後再
      度出賣上述不動產價金僅餘八百五十萬元，故甲○○受有二次買賣價差三百十
      萬元及賠償張簡清有違約金三十萬元，總計損害額為三百四十萬元。
２、原告丙○○所受損害：
（１）原告丙○○於八十七年四月二十一日以其所有不動產設定抵押權，向亞太商業
      銀行借款七百萬元，並於同日匯入合作金庫購買一年期間無記名可轉讓定期存
      單，支出放款利息六十二萬七千九百二十八元，定期存單利息收入為四十萬五
      千元，總計受有二十二萬二千九百二十八元之損害。
（２）八十八年三月二十九日原告丙○○以所有不動產設定抵押權，向台灣省合作金
      庫借款七百五十萬元，並於同日購買同額一年期無記名可轉讓定期存單，支出
      放款利息六十五萬四千七百十元，定期存單利息收入二十二萬五千元，計受有
      四十二萬九千七百十元之損害。原告甲○○於八十九年五月十日以其不動產設
      定抵權，向亞太商業銀行借款七百五十萬元，並於同日匯入原告丙○○設於合
      作金庫之帳戶，購買同額一年期無記名轉讓定期存單，因被告所提請求原告等
      人損害賠償之訴訟獲判敗訴判決確定，原告聲請將提存之擔保金取回獲准後，
      於八十九年八月八日將可轉讓定期存單以七百五十萬零三百九十八元賣出匯入
      丙○○於台灣省合作金庫帳戶後，於同日轉匯亞太銀行甲○○帳戶還清借款，
      支出放款利息十三萬四千零七十六元，扣除賣出收益三百九十八元，共計受有
      損害十三萬三千六百七十八元。
（３）綜上所述，原告丙○○因提供擔保以撤銷假扣押，總計受有上開七十八萬六千
      三百一十六元之損害。
（六）原告二人係因被告之不當假扣押，致原告甲○○總計受有三百四十萬元、原告
      丙○○受有七十八萬六千三百一十六元之損害，且本件侵權行為之時效尚未消
      滅，爰依民法第一百八十四條第一項侵權行為規定、民事訴訟法第五百三十一
      條撤銷假扣押時債權人之賠償責任等法律關係，請求被告負損害賠償責任，
三、證據：提出台灣台中地方法院檢察署檢察官八十五年度偵續字第一七○號、八十
    六年度偵字第六二九○號起訴書一份、刑事附帶民事訴訟起訴狀一份、台灣台中
    地方法院八十六年度易字第六○一二號刑事判決一份、台灣高等法院台中分院八
    十七年度上易字第二一三○號刑事判決一份、台灣台中地方法院八十七年度重訴
    字第四一九號民事判決一份、台灣高等法院台中分院八十九年度上字第九十六號
    民事判決一份、土地登記簿謄本一份、買賣契約書二份、切結書一份、房屋租賃
    契約書一份、撤銷假扣押裁定一份、收支明細表、銀行存摺、放款利息繳款收據
    及定期存單各一份（均係影本）為證。
乙、被告方面：
一、聲明：如主文所示，並陳明如受不利判決，願供擔保，請准宣告免為假執行。
二、陳述：
（一）被告否認對原告有侵權之事實，又原告之財產係於八十七年三月四日遭到假扣
      押，而原告始於八十九年八月二十四日起訴，顯已逾民法第一百九十七條所定
      之二年時效期間，縱原告得主張侵權行為之損害賠償，被告亦得以時效已消滅
      作為抗辯。
（二）被告係在確認原告與訴外人鐘明和因共同偽造文書經檢察官起訴後，始於八十
      七年二月二日向法院聲請對原告之財產為假扣押，並提供擔保查封原告甲○○
      之財產，非毫無依據，且實施假扣押當時並無錯誤，何能以事後刑事第二審判
      決撤銷原審有罪判決之事由，否定被告聲請假扣押之正當性，是以被告無故意
      或過失侵害原告之權利。而原告在偵查中自承被告於八十五年四月下旬數次前
      往原告所開設之公司與原告洽談訴外人林羅美佐積欠被告八百四十五萬元事宜
      ，且已知悉訴外人林歲雄之所有權狀已交付被告保管，供清償借款之擔保，則
      原告明知訴外人林歲雄之土地及建築改良物之所有權狀並未遺失而謊稱遺失申
      請補發，顯已觸犯偽造文書之罪，且原告因共同偽造文書罪，經法院一審判有
      罪在案，雖嗣經台灣高等法院台中分院改判無罪，仍不能認定被告係故意侵害
      原告之權利。
（三）原告甲○○以事後再出售系爭房地所損失之價差當作損害數額，顯屬無據。又
      原告丙○○之財產遭查封，非必以貸款供擔保免為假扣押之必要，則其向銀行
      貸款供作擔保所支出之貸款利息，亦難認係屬於所受之損害。
丙、本院依職權調取本院八十九年度裁全聲丑字第七七八號、八十七年度裁全字第四
    三二號卷宗參考，並訊問證人張簡清有、鄭榮桐。
    理      由
一、按訴狀送達後，原告不得將原訴變更或追加他訴。但請求之基礎事實同一或不甚
    礙被告之防禦及訴訟之終結者，不在此限，民事訴訟法第二百五十五條第二款、
    第七款定有明文。查本件原告原僅以民法第一百八十四條侵權行為之規定，請求
    被告賠償原告之損害。惟原告於訴訟進行中，另追加訴訟標的，依民事訴訟法第
    五百三十一條規定，請求被告賠償因假扣押所受之損害，因與上開侵權行為請求
    之基礎事實同一，依前開法條說明，應予准許，核先敘明。
二、本件原告起訴主張：訴外人鐘明和原對林歲雄、林羅美佐二人有六百零二萬元之
    借款債權，於八十五年四月間，因林歲雄夫婦無力清償該借款，乃出售林歲雄所
    有之系爭房地予鐘明和，以清償該借款，並已辦理所有權移轉登記。詎被告竟以
    林羅美佐曾向被告借款，借款時林羅美佐持林歲雄所有之系爭房地之土地及建築
    改良物所有權狀供作借款擔保為由，而認原告二人、鐘明和及林歲雄夫婦應屬共
    謀，推由林歲雄夫婦以上開所有權狀遺失為由申請補發，再以取得之補發新權狀
    辦理所有權移轉手續，原告顯涉有共同偽造文書等罪嫌，乃向台灣台中地方法院
    檢察署訴請偵辦，且在一審訴訟程序中復對原告二人提起損害賠償之附帶民事訴
    訟，並聲請對原告之財產為假扣押，然上開刑事部分業經台灣高等法院台中分院
    改判原告無罪，民事部分亦經台灣高等法院台中分院民事庭駁回被告上訴確定在
    案，則被告聲請假扣押原告之財產係屬侵權行為無疑，又被告所為上開假扣押之
    裁定，已經被告於八十九年十月三日聲請法院撤銷。被告在無任何證據足以證明
    原告有不法行為情形下，主張原告與林歲雄夫婦共謀偽造文書侵害伊債權，並聲
    請對原告之財產假扣押查封，致原告鍾明泰為撤銷該假扣押而受有七十八萬六千
    三百一十六元之損害、原告甲○○因該假扣押而受有財產交易損失三百四十萬元
    ，因本件侵權行為之時效尚未消滅，原告自得依民法第一百八十四條第一項侵權
    行為規定、民事訴訟法第五百三十一條撤銷假扣押時債權人之賠償責任等法律關
    係，請求被告給付如聲明所示之損害等語。被告則以：雖對原告之財產聲請假扣
    押，然係在確認原告二人與訴外人鐘明和因共同偽造文書經檢察官起訴後，始於
    八十七年二月二日向法院聲請，並提供擔保查封原告之財產，聲請假扣押當時並
    無錯誤，何能以事後刑事第二審判決撤銷原審有罪判決之事由，否定被告聲請假
    扣押之正當性，又原告在偵查中自承已知悉訴外人林歲雄之上開所有權狀已交付
    被告保管，供清償借款之擔保，原告既明知訴外人林歲雄之上開所有權狀並未遺
    失，詎與訴外人林歲雄夫婦共謀謊稱遺失而申請補發，顯已觸犯共同偽造文書之
    罪，益證被告提出刑事告訴，且在第一審刑事程序中提起附帶民事訴訟，而聲請
    對原告之財產為假扣押於法並無不合，雖原告二人嗣經台灣高等法院台中分院改
    判無罪，仍不能認定被告係故意或過失侵害原告二人之權利，被告無須負損害賠
    償之責等語，資為辯解。
三、原告主張被告對其二人及訴外人鐘明和提出偽造文書之告訴，經臺灣臺中地方法
    院檢察署檢察官起訴後，在一審刑事審判程序中，附帶對原告提起損害賠償之民
    事訴訟，並聲請法院對原告二人之財產為假扣押，刑事部分業經判決原告無罪確
    定，民事部分亦經台灣高等法院台中分院民事庭駁回被告上訴確定在案，又被告
    所為上開假扣押，亦經被告於八十九年十月三日聲請法院裁定撤銷之事實，業據
    提出台灣台中地方法院檢察署檢察官八十五年度偵續字第一七○號、八十六年度
    偵字第六二九○號起訴書一份、刑事附帶民事訴訟起訴狀一份、本院八十六年度
    易字第六○一二號刑事判決一份、台灣高等法院台中分院八十七年度上易字第二
    一三○號刑事判決一份、本院八十七年度重訴字第四一九號民事判決一份、台灣
    高等法院台中分院八十九年度上字第九十六號民事判決一份、撤銷假扣押裁定一
    份（均係影本）為證，且為被告所不爭執，並經本院調取本院八十九年度裁全聲
    丑字第七七八號、八十七年度裁全字第四三二號卷宗核閱屬實，自堪信為真實。
    原告另主張因被告之聲請假扣押行為，致使原告甲○○受有三百四十萬元、原告
    丙○○受有七十八萬六千三百一十六元之損害等語，然為被告否認，並辯稱原告
    請求侵權行為損害賠償之時效已消滅云云，經查：
（一）按民法第一百九十七條第一項規定：「因侵權行為所生之損害賠償請求權，自
      請求權人知有損害及賠償義務人時起，二年間不行使而消滅」。所謂知有損害
      及賠償義務人之知，係指明知而言。如當事人間就知之時間有所爭執，應由賠
      償義務人就請求權人知悉在前之事實，負舉證責任（最高法院七十二年臺上字
      第一四二八號判例參照）。亦即被害人必須明知加害人之行為為侵權行為者，
      被害人之請求權時效方有開始進行之可能。本件被告雖於八十七年三月四日聲
      請假扣押，查封原告之財產，且原告係於八十九年八月二十四日始起訴，然被
      告聲請假扣押原告財產之時，原告是否已知有損害應屬未定，再者，債權人聲
      請假扣押時所提供擔保金，乃預為債權人本案敗訴時，債務人可能因假扣押而
      受損害之賠償而設，依聲請假扣押需提供擔保金之意旨觀之，則在聲請假扣押
      提供擔保金對債務人之財產實施假扣押之情形，債務人應須待假扣押之本案判
      決敗訴確定時或假扣押之原因消滅後，始有明知債權人假扣押行為是否成立侵
      權行為之可能，因本件被告聲請假扣押之本案判決，係於八十九年五月三十日
      始由台灣高等法院台中分院為第二審判決，原告自無在該宣判期日前即已知悉
      因被告之假扣押行為而受有損害，是被告辯稱原告於被告向法院聲請假扣押之
      時，即已知悉有所損害及賠償義務人，原告提起本件訴訟之時已逾二年之時效
      ，該請求權時效已消滅云云，應屬無據。
（二）又民法第一百八十四條第一項前段規定：因故意或過失，不法侵害他人之權利
      者，負損害賠償責任。即侵權行為以故意或過失不法侵害他人之權利為成立要
      件，故主張對造應負侵權行為責任者，應就對造之故意或過失負舉證責任（最
      高法院八十二年台上字第二六七號判例意旨參照）。且所謂「不法」，指無阻
      卻違法之情形而言。行為有阻卻違法之事由存在者，自不負侵權之責任，易言
      之，權利之行使，若不違反公共利益，或以損害他人為主要目的者，縱加損害
      於他人，在未逾越正當權利行使之範圍內，亦不負侵權行為賠償責任。又假扣
      押程序係債權人就金錢請求或得易為金錢請求之請求，為保全其強制執行目的
      ，聲請法院裁定藉以保全之法定程序，苟債權人釋明確有保全之必要或提供相
      當之擔保以代釋明，經法院裁定許可命為假扣押，自屬依法令之合法行為。本
      件被告以原告二人與訴外人林歲雄夫婦因涉有共同偽造文書罪嫌，業經檢察官
      起訴，且同案被告即訴外人林歲雄夫婦亦經法院判處有罪在案，因原告之偽造
      文書犯行，已侵害被告之債權，若不予以假扣押，則原告之財產，恐日後執行
      困難，而向本院聲請對原告二人之財產為假扣押等情，業經本院調取本院八十
      七年度全字第四三二號卷宗核閱無誤，是被告經依法釋明假扣押之原因，復陳
      明願供擔保以補釋明，而由本院經核於法並無不合後，准其所請，則被告聲請
      假扣押原告之財產，依前開說明，即屬依法為之。又被告於假扣押之本案訴訟
      部分，雖經台灣高等法院台中分院駁回被告之訴確定，惟本案訴訟被告敗訴之
      確定判決結果，並不當然意謂被告上開假扣押之聲請係屬侵權行為。通觀本件
      被告於本案訴訟之請求，雖然敗訴，惟亦非毫無理由根據，原告概以被告之本
      案訴訟敗訴確定為由，認原告確無權利請求賠償，而遽予推論被告之假扣押行
      為係侵權行為，自有未洽。此外，原告復未就被告並無聲請假扣押之請求權，
      提出足夠證據以資證明，自難遽認被告係意藉假扣押之手段，以達遂行不法侵
      害原告權利之目的，是原告依侵權行為之法律關係請求被告賠償因假扣押所受
      之損害，即屬無理由，不應准許。
（三）再按假扣押之本案尚未繫屬者，命假扣押之法院應依債務人聲請，並債權人於
      一定期間內起訴；債權人逾期未起訴者，債務人得聲請命假扣押之法院撤銷假
      扣押裁定；又假扣押之裁定，債權人得聲請撤銷之，民事訴訟法第五百二十九
      條第一項、第二項、第五百三十條第三項分別定有明文；次按假扣押裁定因自
      始不當而撤銷，或因第五百二十九條第二項及第五百三十條第三項之規定而撤
      銷者，債權人應賠償債務人因假扣押或供擔保所受之損害，民事訴訟法第五百
      三十一條固定有明文，惟所謂假扣押裁定因自始不當而撤銷，專指對於假扣押
      裁定抗告，經抗告法院依命假扣押時客觀存在之情形，認為不應為此裁定而撤
      銷（即廢棄）之情形而言；並不包括債權人在本案訴訟受敗訴判決確定而由債
      務人聲請撤銷假扣押裁定之情形在內，而所謂假扣押裁定因同法第五百二十九
      條第二項之規定而撤銷，即債權人未於法院所定期間內起訴，法院依債務人之
      聲請撤銷假扣押裁定，蓋以債權人既不依限起訴，實係怠於行使權利，自無保
      護之必要。至債權人聲請撤銷假扣押裁定者，依上開條文之文義，似指凡依債
      權人之聲請而撤銷者，均應由債權人負損害賠償責任，然如此解釋，顯與假扣
      押制度在於保全強制執行之本旨相悖，且不符合上開規定在於防止債權人濫行
      假扣押，任意撤銷之立法本意。況債權人聲請撤銷假扣押裁定之原因不一，其
      本案請求或因債務人清償，抵銷等事由而消滅，或經本案判決認其請求權不存
      在等等，設若相同之原因事實，如由債務人聲請撤銷假扣押，僅能依民法侵權
      行為有關規定請求債權人賠償損害，並應就債權人之故意、過失負舉證之責任
      ；反之，如由債權人主動撤銷假扣押裁定，則應依上開規定負損害賠償責任，
      且不以債權人有故意或過失為要件，殊非公平。準此以言，民事訴訟法第五百
      三十一條所稱之債權人撤銷假扣押之裁定，宜限縮解釋為債權人顯無正當請求
      權而任意聲請假扣押，再予撤銷之情形始有其適用，至債權人因假扣押原因消
      滅或其他命假扣押之情事變更而主動聲請撤銷假扣押裁定者，應不在適用之列
      。本件被告係依據在刑事案件審理中之事實，認原告二人故意侵害其債權，乃
      提起附帶提起損害賠償訴訟，並依假扣押程序提供擔保聲請對原告財產為假扣
      押，嗣雖所提之附帶民事訴訟敗訴確定而聲請撤銷假扣押，惟此與上開民事訴
      訟法第五百三十一條所稱假扣押裁定因自始不當而撤銷或有該法第五百二十九
      條第二項之情形不符；又被告前雖以本院八十七年度裁全丑字第四三二號假扣
      押裁定，並聲請本院以八十七年度執全字第三八二號對原告之財產為假扣押執
      行，嗣於八十九年九月二十六日具狀聲請撤銷該假扣押裁定，並經本院於八十
      九年十月三日以八十九年度裁全聲丑字第七七八號裁定撤銷假扣押，然民事訴
      訟法第五百三十一條所稱之債權人聲請撤銷假扣押之裁定，應負損害賠償責任
      ，應專指債權人顯無正當請求權而任意聲請假扣押，再予撤銷之情形，至債權
      人因假扣押原因消滅或其他命假扣押之情事變更而主動聲請撤銷假扣押裁定者
      ，應不在適用之列，已如前述，則本件被告事後聲請撤銷假扣押，因係所提起
      之附帶民事訴訟業經判決駁回確定後為之，應屬假扣押之情事變更，而主動聲
      請撤銷假扣押之情形，揆諸上開說明，原告主張被告應依民事訴訟法第五百三
      十一條規定，應賠償其二人因假扣押所受之損害云云，應屬無據。
四、從而，原告基於民法第一百八十四條侵權行為之法律關係及民事訴訟法第五百三
    十一條規定，請求被告給付原告丙○○七十八萬六千三百一十六元，給付原告甲
    ○○三百四十萬元，及均自訴狀繕本送達翌日起至清償日止，按年息百分之五計
    算之利息，為無理由，應予駁回。
五、原告之訴已經駁回，其假執行之聲請已失所附麗，應併予駁回之。
六、本件事證已臻明確，兩造其餘攻擊防禦方法，經審酌後，核均與判決基礎無影響
    ，爰不再一一論述，附此敘明。
七、據上論結，本件原告之訴為無理由，依民事訴訟法第七十八條、第八十五條第一
    項前段，判決如主文。
中      華      民      國    九十      年      四      月     十八     日
                              臺灣臺中地方法院民事第四庭
~B法      官  王世華
右為正本係照原本作成
如對本判決上訴，須於判決送達後廿日內向本院提出上訴狀
中      華      民      國    九十      年      四      月     十八     日
~B法院書記官


司法院資訊處製作；財團法人民間司法改革基金會備份。
